最高法院刑事判決　　　　　　　　　　　　　　　九十一年度台上字第二三九八號
　　上　訴　人　甲○○
右上訴人因違反麻醉藥品管理條例等罪案件，不服台灣高等法院中華民國八十八年十
二月二十九日第二審更審判決（八十六年度上更(一)字第一一○五號，起訴案號：台灣
板橋地方法院檢察署八十四年度偵字第四七八八號），提起上訴，本院判決如左：
    主  文
原判決關於非法販賣化學合成麻醉藥品部分撤銷，發回台灣高等法院。
其他上訴駁回。
    理  由
一、關於撤銷發回部分：
本件原判決撤銷第一審法院論處上訴人甲○○以連續非法販賣化學合成麻醉藥品部分
之科刑判決，改判仍論處上訴人以連續非法販賣化學合成麻醉藥品，累犯罪刑，固非
無見。惟查：有罪之判決書，應記載認定犯罪事實所憑之證據及其認定之理由，刑事
訴訟法第三百十條第一款定有明文，而認定事實所憑之證據，須確實存在，就該卷宗
內不難考見者，始克當之，倘判決書內所記載之證據，與卷內筆錄或證物之內容不相
適合，則其判決之根據，實際上並不存在，自屬採證違法。原判決引用警方監聽共同
被告周國文電話資料，謂周國文曾在電話中稱：大盤要找其本人、甲○○及李國輝當
下游等語，並註明詳見八十三年度聲字第八三六號卷第十二頁監聽紀錄譯文，而認共
同被告周國文係在不知情之狀況下遭警方監聽，其在電話中之言語應屬真實，可證明
上訴人甲○○有與大盤毒販交涉取得毒品販毒之管道等旨，而為上訴人有販賣安非他
命之不利認定，惟經查本案並無原判決所引之八十三年度聲字第八三六號卷（含卷內
第十二頁監聽紀錄譯文），原判決據以引用，核與卷內資料不符，採證即難認適法。
又按共同被告所為不利於己之供述，固得採為其他共同被告犯罪之證據，惟此項不利
之供述，依刑事訴訟法第一百五十六條第一項之規定，須非出於強暴、脅迫、利誘、
詐欺、違法押或其他不正之方法，且與事實相符者，始得採為證據，如果其供述，
係以不正之方法取得之非自由陳述，即不能採為判決基礎。經查上訴人自始即否認有
販賣安非他命與共同被告周國文及李國輝之情事，原審雖以共同被告周國文及李國輝
等人警訊所供：伊等有向上訴人購買安非他命云云，及證人翁啟宏警訊所供：「周國
文來時和林文榮、甲○○在我房內（因有冷氣）談妥後，他們就到甲○○房內交錢（
成交）」、「（問：林文榮、甲○○是否在你面前談每小包安非他命多少錢？）他們
談過每小包約新台幣壹仟元」等語，而認上訴人有販賣安非他命予周國文及李國輝之
犯行，然上訴人一再抗辯同案被告等人於警訊時曾被刑求，所為供述與事實有間，且
陳稱：製作警訊筆錄時伊等均被銬上手銬將手反銬於背後等情（詳上更(一)卷第一一九
頁、第一二○頁反面、一三六頁），原判決理由雖說明應無刑求情事，然刑求並非限
制被告自白之證據能力唯一情形，如在警局訊問時所採取之戒護措施逾越必要之程度
而有拘束被告自由陳述之情形者，均屬限制之範圍。證人即製作警訊筆錄之員警姚信
泉證稱：「（問：被告在警局訊問時，身體是否須不受拘束，不得銬手銬？）依我們
實務上，必須採取必要之戒護手段」等語（詳上更(一)卷第一三七頁），如果不虛，則
上訴人及共同被告等人於製作警訊筆錄時，是否確曾遭手銬將手反銬於背後，此等戒
護措施有無逾越必要程度而足以影響渠等自由陳述？渠等所為之警訊供述之自白與遭
反銬手銬間，有無因果關係？原審就此並未加以調查及說明，僅以警員使用警械無違
反警械使用條例，而認共同被告所為之警訊筆錄係在自由意志下所為，並無刑求之事
，而採共同被告前開警訊筆錄為上訴人不利之認定，即嫌速斷。末查原審並採信共同
被告李國輝於偵查中供稱：「在八十三年五、六月份向被告甲○○購買過安非他命，
至於林文榮則不認識他」等語，而為上訴人不利認定之證據，惟李國輝上開供述，依
八十三年度偵字第一八四七八號卷第八十頁（原判決誤為第七十八頁反面）所載，筆
錄原記載為「八十三年五、六月，向林買過，至於賴則不認識他」，嗣將林與賴更正
，惟該更正之筆錄並未註明更改字數及經更改人蓋章，而李國輝於第一審調查時指稱
：「（問：在台北地檢署檢察官面前稱在五、六月份時向甲○○買過安非他命，有何
意見？）他寫反了，是向林買，不認識賴」等語（第一審卷第一○四頁）。足徵證人
李國輝就該偵查筆錄之記載之真正有爭執，而該筆錄既關係李國輝供述是否足資為證
明上訴人有無販賣安非他命與李國輝之證據，原審未予究明何者為實，亦未說明上訴
人之辯解何以不可採信，遽以更正後之筆錄記載採為認定事實之證據，亦嫌調查職責
未盡及判決理由不備。上訴意旨執以指摘原判決此部分不當，非無理由，應認原判決
關於販賣化學合成麻醉藥品罪刑部分，仍有撤銷發回之原因。
二、關於上訴駁回部分：
按刑事訴訟法第三百七十七條規定：上訴於第三審法院，非以判決違背法令為理由，
不得為之。是提起第三審上訴，應以原判決違背法令為理由，係屬法定要件；如果上
訴理由狀並未依據卷內訴訟資料具體指摘原判決不適用何種法則或如何適用不當，或
所指摘原判決違法情事，顯與法律規定得為第三審上訴理由之違法情形不相適合時，
均應認其上訴為違背法律上之程式，予以駁回。本件原判決撤銷第一審關於上訴人甲
○○明知為禁藥而轉讓部分之科刑判決，改判仍均論上訴人以明知為禁藥而轉讓罪，
判處有期徒刑陸月。係依憑上訴人於警訊之自白及偵查中之供述，並參酌證人陳金燦
於警訊之陳述及台北市立療養院煙毒尿液檢驗報告單、台灣板橋地方法院八十四年度
訴字第二三○六號判決等證據資料，而為論斷，已敘述其所憑之證據及認定之理由。
而以上訴人否認有轉讓安非他命與陳金燦之犯行，並辯稱：係陳金燦自行取用，伊是
請問檢察官我的東西放在桌上，他自己拿算不算轉讓云云，為飾卸之詞，不足採取，
在理由內依憑卷證資料，詳加指駁；並說明安非他命為違禁物，非法持有亦須科處刑
罰，此為一般人民所知，上訴人本身有吸用安非他命之行為，豈有將安非他命置於桌
上，任人隨意取用，毫不為意之理，其顯係將安非他命親自轉讓與陳金燦，否則共同
被告陳金燦焉有取得上訴人甲○○所有安非他命供己吸用之可能之理由。從形式上觀
察，原判決並無採證違反法則之違法情形存在。上訴意旨指稱伊與陳金燦之警訊筆錄
與實情不符，渠等在警察局均係銬著手銬訊問筆錄，陳金燦有遭刑求云云，而指摘原
判決採證違法，惟查原審並非以上訴人及共同被告陳金燦之警訊筆錄為認定此部分犯
罪事實之唯一證據，縱除去前開警訊筆錄，綜合上訴人於偵查中之供述及其他證據，
仍無礙原判決就該部分事實之認定，原判決採用警訊筆錄與否，既不生影響於判決主
旨，上訴人執此提起該部分之第三審上訴，尚難認係適法之上訴理由，關於該部分之
上訴違背法律上之程式，應予駁回。
據上論結，應依刑事訴訟法第三百九十七條、第四百零一條、第三百九十五條前段，
判決如主文。
中      華      民      國    九十一    年      四      月    二十九    日
                              最高法院刑事第十庭
                                  審判長法官  林  增  福
                                        法官  邵  燕  玲
                                        法官  吳  昆  仁
                                        法官  陳  世  雄
                                        法官  惠  光  霞
      右正本證明與原本無異
                                              書  記  官
中      華      民      國    九十一    年      五      月      六      日
